【裁判字號】    97,易,4765
【裁判日期】    971231
【裁判案由】    誣告
【裁判全文】
臺灣臺中地方法院刑事判決              97年度易字第4765號
公  訴  人  臺灣臺中地方法院檢察署檢察官
被      告  乙○○
上列被告因誣告案件，經檢察官提起公訴（九十七年度偵字第二
四四０二號），本院判決如下：
    主    文
乙○○未指定犯人，而向該管公務員誣告犯罪，處拘役拾日，
如易科罰金，以新臺幣壹仟元折算壹日。緩刑貳年。
    犯罪事實
一、乙○○明知登記於其妻王吳佳容名下之車牌號碼A9－6368號
    自用小客車，係由王吳佳容於民國九十七年四月十一日因故
    離家未返而駛離家中，仍在王吳佳蓉使用中，並未失竊，乙
    ○○且於同年月二十四日向南投縣政府警察局南投分局南投
    派出所報案，以王吳佳蓉「離家出走、不知去向」，請求員
    警協尋失蹤之王吳佳蓉。後因歷經多日，王吳佳蓉仍下落不
    明，乙○○為早日獲悉王吳佳蓉與該部車輛之蹤影，乃明知
    該車輛仍在王吳佳蓉使用中，並未失竊，竟猶基於誣告之犯
    意，於九十七年五月十二日上午十時十七分許，向臺中市警
    察局第二分局育才派出所員警報案，謊稱上開車輛於九十七
    年五月八日中午十二時十分許，在臺中市○○區○○街四五
    巷六四號前由其查覺失竊，報請該司法警察機關協助偵查竊
    盜罪嫌，而未指定犯人向該管公務員誣告犯罪。嗣因王吳佳
    蓉於九十七年八月二十六日二十一時許，主動駕駛前開車輛
    至警局說明該車並未遭竊，始由警進而查悉上情。
二、案經南投縣政府警察局南投分局報請臺灣臺中地方法院檢察
    署檢察官偵查起訴。
    理    由
一、訊據被告乙○○固坦認其確於上開時間至臺中市警察局第二
    分局育才派出所報案指稱其妻王吳佳容名下所有之車牌號碼
    A9－6368號自用小客車失竊一事，但矢口否認有何未指定犯
    人誣告犯行，辯稱：伊太太王吳佳容失蹤後，伊以為王吳佳
    蓉一起將車子駛離家中，但後來伊又在住家附近的停車場發
    現該部自用小客車，伊才知道原來王吳佳蓉並未開走車子。
    過幾天，伊又發現車子在該停放處不翼而飛，伊以為遭竊了
    ，所以才會向警察報案云云；經查，被告確有於九十七年五
    月十二日上午十時十七分許，向臺中市警察局第二分局育才
    派出所員警報案稱登記於其妻王吳佳蓉名下之車牌號碼A9－
    6368號自用小客車，於同年月八日中午十二時十分許，在臺
    中市○○區○○街四五巷六四號前失竊一節，此除據被告始
    終供認無訛外，復有臺中市警察局第二分局育才派出所調查
    筆錄（第一次）、車籍查詢－基本資料詳細畫面與南投縣政
    府警察局車輛尋獲電腦輸入單上車輛失竊報案資料之記載在
    卷可參（見警卷第一頁至第三頁、第一三頁、第一四頁）。
    又此部自用小客車於被告之妻王吳佳容在九十七年四月十一
    日因故離家未返時，即由王吳佳蓉駛離家中，被告甚且在同
    年月二十四日向南投縣政府警察局南投分局南投派出所報案
    請求協尋失蹤之王吳佳蓉時，即向員警陳稱王吳佳容「駕駛
    自小客A9－6368離家出走，找到王吳佳容時能通知報案人到
    場」，此亦有失蹤人口系統－資料報表之記載內容足稽（見
    警卷第一一頁），顯見被告係明知該車輛係由王吳佳容使用
    中，並無遭竊之情節，應甚為明確，其竟仍於前述之時地，
    報請司法警察機關協助偵查汽車失竊罪嫌，被告自有未指定
    犯人，而向該管公務員誣告竊盜犯罪之情形無訛。被告雖另
    以上揭情詞置辯；然其既已於報警請求協尋失蹤人口時，向
    員警陳述王吳佳容駕駛車牌號碼A9－6368號自用小客車離家
    出走之情綦詳，業如前述，之後直至王吳佳容返家為止，被
    告自未曾再接觸或使用該部車輛，但其於前述竊盜報案之時
    ，經員警詢問以：「該失竊自用小客車何時停於失竊地點？
    」，竟覆以「我於九十七年四月二十日十二時三十分，將自
    用小客車A9－6368號停放在臺中市○區○○街四五巷六四號
    前」，始為人所竊取，刻意虛構該部車輛係在其使用掌控之
    狀態下遭竊之情節，企圖掩蓋車輛已由王吳佳容駛離家中之
    事實，以期員警能因刑事犯罪之立案，更積極追查車輛與其
    妻王吳佳容之下落，其蓄意為此欲蓋彌彰之舉，更徵被告明
    知登記於其配偶王吳佳容名下之車牌號碼A9－6368號自用小
    客車並未遭竊，卻仍報案失竊請求警方查辦。綜此，本件事
    證已臻明確，被告未指定犯人誣告之犯行洵堪認定。
二、核被告乙○○所為，係犯刑法第一百七十一條第一項之未指
    定犯人誣告罪。爰審酌被告之素行，有臺灣高等法院被告全
    國前案紀錄表在卷可查，其申報汽車失竊，造成他人有受刑
    事訴追處分之虞，但被告犯罪之動機純係為早日獲悉王吳佳
    蓉之行蹤，期以報案失竊之方式，希冀員警能積極「以車追
    人」，其行為固無足取，但並無顯著反社會意識，暨被告犯
    罪所生損害、其犯罪後之態度等一切情狀，量處如主文所示
    之刑，並諭知易科罰金之折算標準。末查，被告前於七十四
    年間，曾因違反票據法案件，經本院判處有期徒刑三月確定
    ，其入監執行後，於七十五年十一月四日執行完畢；其因故
    意犯罪受有期徒刑以上刑之宣告，執行完畢後，五年以內未
    曾因故意犯罪受有期徒刑以上刑之宣告，有前開臺灣高等法
    院被告全國前案紀錄表可按，被告於本件之犯罪動機單純，
    犯罪所致具體危害尚非鉅大，其行為雖無可取，但亦未臻無
    可原宥之程度，被告經此偵審程序之闡明與教示，當能深知
    警惕戒慎而無再犯之虞，本院綜核各情，認其所受上開宣告
    之刑，應以暫不執行為適當，爰併予宣告緩刑二年，以啟自
    新。
據上論斷，應依刑事訴訟法第二百九十九條第一項前段，刑法第
一百七十一條第一項、第四十一條第一項前段、第七十四條第一
項第二款，刑法施行法第一條之一第一項、第二項前段，判決如
主文。
本案經檢察官甲○○到庭執行職務。
中    華    民    國    97    年    12    月    31    日
                  刑事第三庭  法  官  陳思成
以上正本證明與原本無異。
如不服本判決應於收受判決後10日內向本院提出上訴書狀，並應
敘述具體理由；其未敘述上訴理由者，應於上訴期間屆滿後20日
內向本院補提理由書（均須按他造當事人之人數附繕本）「切勿
逕送上級法院」。
                              書記官  吳詩琳
中    華    民    國    97    年    12    月    31    日
附錄論罪科刑法條
刑法第一百七十一條第一項
未指定犯人，而向該管公務員誣告犯罪者，處一年以下有期徒刑
、拘役或三百元以下罰金。


司法院資訊處製作；財團法人民間司法改革基金會備份。
